最高法院民事裁定　　　　　　　　九十六年度台聲字第八一號
聲　請　人　丙○○
　　　　　　甲○○
共　　　同
訴訟代理人　陳再賢律師
聲　請　人　丁○○
訴訟代理人　謝宜伶律師
上列聲請人因與相對人乙○○間請求履行協議事件，對於中華民
國九十五年九月二十二日本院裁定（九十五年度台上字第二一三
一號），聲請再審，本院裁定如下：
    主  文
聲請駁回。
聲請訴訟費用由聲請人負擔。
　　理　由
本件聲請人對於本院九十五年度台上字第二一三一號確定裁定（
下稱原確定裁定）以有民事訴訟法第四百九十六條第一項第一款
、第十三款規定之情形，聲請再審，係以：前訴訟程序伊不服第
二審判決，提起第三審上訴，已於上訴理由狀就該第二審判決有
何違背法令之情事為具體之指摘，無不合法情形，原確定裁定竟
認伊之上訴為不合法，駁回伊之第三審上訴，適用法規顯有錯誤
，且對伊所列證物顯有未經斟酌之違誤云云，為其論據。
按上訴第三審法院，非以原判決違背法令為理由，不得為之。又
提起上訴，上訴狀內應記載上訴理由，其以民事訴訟法第四百六
十九條所定事由提起第三審上訴者，應於上訴狀內表明原判決所
違背之法令及其具體內容、暨依訴訟資料合於該違背法令之具體
事實；其依同法第四百六十九條之一規定提起上訴者，並應具體
敘述為從事法之續造、確保裁判之一致性或其他所涉及之法律見
解具有原則上重要性之理由。同法第四百六十七條、第四百七十
條第二項分別定有明文。而依同法第四百六十八條規定，判決不
適用法規或適用不當者，為違背法令；依同法第四百六十九條規
定，判決有該條所列各款情形之一者，為當然違背法令。是當事
人提起第三審上訴，如合併以同法第四百六十九條及第四百六十
九條之一之事由為上訴理由時，其上訴狀或理由書應表明該判決
所違背之法令條項，或有關判例、解釋字號，或成文法以外之習
慣或法理等及其具體內容，暨係依何訴訟資料合於該違背法令之
具體事實，並具體敘述為從事法之續造、確保裁判之一致性或其
他所涉及之法律見解具有原則上重要性之理由。如未依上述方法
表明，或其所表明者與上開法條規定不合時，即難認為已合法表
明上訴理由，其上訴自非合法。查本件前訴訟程序第二審判決認
為：兩造名義於民國八十一年九月十八日共同簽署之協議書約定
：「茲有學園商業大樓、仁愛路二樓、向曾陣買的土地等三處土
地和房屋內有丙○○、甲○○、丁○○、乙○○名義，皆為四人
共有各1/4，如有出售時，各分1/4」等語，該協議書經法務部調
查局鑑析認定其上聲請人之簽名為真正。至聲請人於第二審所提
出訴外人陳虎生有關丁○○簽名之鑑定報告係以該協議書上簽名
影本等為鑑定比對，其鑑定結果自難認為正確。又相對人係本於
該協議書為請求，與聲請人所辯「學園商業大樓」、「仁愛路二
樓」等房地如何分配以及抵償貸款之情無關。該協議書既屬真正
，聲請人已將系爭「向曾陣買的土地」即坐落台北市○○區○○
段四小段八六號土地出售，自應依約將其共有部分之價金四分之
一計新台幣（下同）一千一百四十四萬零五百九十二元分配予相
對人。從而相對人基於履行協議之法律關係，請求聲請人各給付
伊三百八十一萬三千五百三十一元本息，應予准許等詞，並說明
聲請人聲請就該協議書再送鑑定，核無必要，爰駁回聲請人之上
訴。聲請人對之提起第三審上訴，主張：上開協議書內容不合情
理，伊質疑法務部調查局之鑑定結果，曾聲請前訴訟程序第二審
囑託其他機關再鑑定而不予置理，第二審判決自有應調查證據而
未予調查之違法；伊又否認該協議書之真正，針對關於「學園商
業大樓」、「仁愛路二樓」、「向曾陣買的土地」等部分提出攻
擊防禦方法，第二審判決未記載不足採之理由，不僅理由不備，
且有不適用法規或適用不當之違法云云。惟經核其上開上訴理由
所陳事項，無非係就第二審取捨證據及認定事實之職權行使，指
摘其為不當，並對於第二審已詳予說明何以採信法務部調查局鑑
定報告而不採聲請人所提陳虎生鑑定報告部分，謂其理由不備；
而非表明該判決所違背之法令及其具體內容，暨依訴訟資料合於
該違背法令之具體事實，亦非具體敘述為從事法之續造、確保裁
判之一致性或其他所涉及之法律見解具有原則上重要性之理由，
難認其已合法表明上訴理由。又前開協議書係兩造就彼此兄弟間
之財產為協定，其內容既係雙方協議之結果，自與各該財產原如
何取得、分配及實際應屬何人所有無涉；該第二審就聲請人所辯
各該財產原如何取得、分配等情，未予斟酌，亦無違背法令可言
。原確定裁定認聲請人之上訴為不合法，依民事訴訟法第四百八
十一條、第四百四十四條第一項駁回其第三審上訴，經核並無適
用法規顯有錯誤之情形，亦無民事訴訟法第四百九十六條第一項
第十三款所定之再審事由。本件再審之聲請，自非有理由。
據上論結，本件聲請為無理由。依民事訴訟法第九十五條、第七
十八條，裁定如主文。
中　　華　　民　　國　九十六　年　　一　　月   十九   日
                      最高法院民事第三庭
                          審判長法官  吳　正　一
                                法官  劉　福　聲
                                法官  黃　義　豐
                                法官  簡　清　忠
                                法官  王　仁　貴
      本件正本證明與原本無異
                                      書  記  官
中　　華　　民　　國　九十六　年　　一　　月   三十   日
                                                 H
